臺灣新竹地方法院刑事判決
111年度金訴字第383號
公  訴  人  臺灣新竹地方檢察署檢察官
被      告  陳瑜君


上列被告因違反洗錢防制法等案件，經檢察官提起公訴（111年
度偵字第2198號），經本院合議庭裁定改行簡式審判程序，判決
如下：：
    主      文
甲○○共同犯洗錢防制法第十四條第一項之洗錢罪，處有期徒刑貳
月，併科罰金新臺幣伍仟元，罰金如易服勞役，以新臺幣壹仟元
折算壹日。
    事實及理由
一、本案犯罪事實及證據，除證據部分補充「被告甲○○於本院準
    備程序及審理中之自白」外，餘均引用檢察官起訴書之記載
    （如附件）。
二、論罪科刑：
(一)核被告甲○○所為，係犯刑法第30條第1項前段、第339條第1
    項之幫助詐欺取財罪，及違反洗錢防制法第2條第2款而犯同
    法第14條第1項之洗錢罪。
(二)被告與真實姓名年籍不詳之詐騙集團成員間，就洗錢犯行有
    犯意聯絡及行為分擔，應論以共同正犯。　　
(三)被告係以一行為觸犯幫助詐欺取財罪與洗錢罪，為想像競合
    犯，應依刑法第55條前段規定，從一重之洗錢罪處斷。
(四)被告於本院準備程序及審理時，就幫助洗錢犯行已自白不諱
    ，應依洗錢防制法第16條第2項規定，減輕其刑。
(五)爰以行為人之責任為基礎，審酌被告提供金融帳戶之提款卡
    、密碼予他人使用，以此方式幫助他人從事詐欺取財，並同
    時使詐欺集團成員提領款項後即得以切斷犯罪所得之金流去
    向，使特定犯罪所得遭到隱匿、掩飾，而無法追查所在，並
    查緝真正對本案被害人實行詐欺之人，致使此類犯罪手法層
    出不窮，更造成犯罪偵查追訴的困難性，嚴重危害交易秩序
    與社會治安，所為實無足取，惟念及被告坦承犯行之犯後態
    度，暨被告為本案犯行之動機、手段、高中畢業之智識程度
    、現為全職媽媽、已婚、育有2名未成年子女、與先生、子
    女、公婆同住之生活狀況(本院卷第33頁)等一切情狀，量處
    如主文所示之刑，並諭知罰金易服勞役之折算標準。
三、不予沒收之說明：
　　按犯罪所得，屬於犯罪行為人者，沒收之；於全部或一部不
    能沒收或不宜執行沒收時，追徵其價額，刑法第38條之1第1
    項前段、第3項分別定有明文。次按，共同犯罪行為人之組
    織分工及不法所得，未必相同，彼此間犯罪所得之分配懸殊
    ，其分配較少甚或未受分配之人，如仍應就全部犯罪所得負
    連帶沒收之責，超過其個人所得之剝奪，無異代替其他犯罪
    參與者承擔刑罰，顯失公平，因共犯連帶沒收與罪刑相當原
    則相齟齬，故共同犯罪，所得之物之沒收，應就各人分得之
    數為之，亦即沒收或追徵應就各人所實際分得者為之。查本
    案被告供稱並未獲得任何報酬在卷(見本院第27頁），亦無
    積極證據證明被告就本案犯行獲有報酬，無從認定有何犯罪
    所得，爰不予宣告沒收。　　
據上論斷，應依刑事訴訟法第273 條之1 第1 項、第299 條第1
項前段、第310 條之2 、第454 條第2 項，判決如主文。
本案經檢察官翁貫育提起公訴，檢察官陳郁仁到庭執行職務。
中    華    民    國    111    年    10    月    17   日
                  刑事第三庭    法  官  黃怡文
以上正本證明與原本無異。
如不服本判決應於收受本判決後20日內向本院提出上訴書狀，上
訴書狀應敘述具體理由。上訴書狀未敘述上訴理由者，應於上訴
期間屆滿後20日內補提理由書狀於本院(均須按他造當事人之人
數附繕本 )「切勿逕送上級法院」。 
中　　華　　民　　國　　111 　年　　10　　月　　19　　日
                                書記官  謝沛真
附錄本案論罪科刑法條：
洗錢防制法第2條
本法所稱洗錢，指下列行為：
一、意圖掩飾或隱匿特定犯罪所得來源，或使他人逃避刑事追訴
    ，而移轉或變更特定犯罪所得。
二、掩飾或隱匿特定犯罪所得之本質、來源、去向、所在、所有
    權、處分權或其他權益者。
三、收受、持有或使用他人之特定犯罪所得。
洗錢防制法第14條
有第二條各款所列洗錢行為者，處7年以下有期徒刑，併科新臺
幣5百萬元以下罰金。
前項之未遂犯罰之。
前二項情形，不得科以超過其特定犯罪所定最重本刑之刑。
中華民國刑法第30條
幫助他人實行犯罪行為者，為幫助犯。雖他人不知幫助之情者，
亦同。
幫助犯之處罰，得按正犯之刑減輕之。
中華民國刑法第339條
意圖為自己或第三人不法之所有，以詐術使人將本人或第三人之
物交付者，處5年以下有期徒刑、拘役或科或併科50萬元以下罰
金。
以前項方法得財產上不法之利益或使第三人得之者，亦同。
前二項之未遂犯罰之。　　　　　　　　　　　　　　
附件
臺灣新竹地方檢察署檢察官起訴書
                                     111年度偵字第2198號
　　被　　　告　甲○○　女　32歲（民國00年00月00日生）
　　　　　　　　　　　　住新竹縣○○鎮○○○00○0號
　　　　　　　　　　　　國民身分證統一編號：Z000000000號
上列被告因詐欺等案件，業經偵查終結，認應提起公訴，茲將犯
罪事實及證據並所犯法條分敘如下：
　　　　犯罪事實
一、甲○○應可預見將自己之金融帳戶提供他人使用，可能因此幫
    助他人從事詐欺行為，用以處理詐欺之犯罪所得、洗錢，致
    使被害人及警方難以追查，竟仍不違背其本意，基於幫助他
    人詐欺、洗錢之不確定犯意，竟以提供每本帳戶可獲得新臺
    幣（下同）5,000元之代價，於民國110年9月30日下午1時許
    ，在新竹縣關西鎮統一超商關西門市店內，將所申設台新國
    際商業銀行帳號00000000000000帳戶（下稱台新銀行帳戶）
    寄送予真實姓名年籍不詳之詐欺集團成員使用，並以LINE通
    訊軟體告知提款卡密碼，以作為提款、轉匯之用，以此方式
    幫助該犯罪集團向他人詐取財物及掩飾特定犯罪所得。另該
    詐欺集團之不詳成員，即意圖為自己或第三人不法之所有，
    於110年9月22日晚間9時39分許，以自稱東森客服人員身分
    ，向乙○○佯稱：前購買商品價金1560元，因員工疏失造成金
    額誤打為1萬5,600元，需依指示操作網路銀行以協助更改作
    業云云，致乙○○陷於錯誤，於同年10月5日晚間6時16分至6
    時27分許之間，分別現金存款3萬元、3萬元至甲○○上開台新
    銀行帳戶內，進而掩飾詐欺犯罪所得，並遭提領一空。嗣因
    乙○○發現遭騙，經報警處理而循線查悉上情。
二、案經乙○○訴由花蓮縣政府警察局吉安分局報告偵辦。
　　　　證據並所犯法條
一、證據清單及待證事實：
編號 證據名稱 待證事實 (一) 被告甲○○於偵查中之供述 被告供稱：對方稱提補助兼職，一張提款卡補助5,000元，所以，我提供台新及國泰世華銀行共2張提款卡，這樣可以拿到1萬元，若對方沒有這樣講，我不會提供等語。 (二) 1、告訴人乙○○於警詢中之指述； 2、告訴人提供之ATM交易明細影本1份；受理詐騙帳戶通報警示簡便格式表、金融機構聯防機制通報單各1份。 證明告訴人遭詐騙集團詐騙而匯款至被告申設台新銀行帳戶之事實。 (三) 被告申設台新銀行帳戶之客戶基本資料查詢及交易明細資料、被告提供之LINE對話紀錄翻拍照片各1份。 佐證上開犯罪事實。 
二、核被告所為，犯刑法第30條第1項前段、第339條第1項之幫
    助詐欺、違反洗錢防制法第2條第1款、第2款規定，而應依
    同法第14條第1項處罰之洗錢罪嫌。被告為以一行為同時觸
    犯數罪名之想像競合犯，請從一重論以洗錢罪。
三、依刑事訴訟法第251條第1項提起公訴。
    此　致
臺灣新竹地方法院
中　　華　　民　　國　　111 　年　　 6　　月　　29　　日
　　　　　　　　　　　　　　　檢　察　官　翁貫育
本件證明與原本無異　　　　　　
中　　華　　民　　國　　111 　年　   7 　 月　　12　　日
                              書  記  官  陳桂香
參考法條：
中華民國刑法第339條第1項
意圖為自己或第三人不法之所有，以詐術使人將本人或第三人之
物交付者，處 5 年以下有期徒刑、拘役或科或併科 50 萬元以
下罰金。
中華民國刑法第30條第1項
幫助他人實行犯罪行為者，為幫助犯。雖他人不知幫助之情者，
亦同。
洗錢防制法第2條
本法所稱洗錢，指下列行為：
一、意圖掩飾或隱匿特定犯罪所得來源，或使他人逃避刑事追訴
    ，而移轉或變更特定犯罪所得。
二、掩飾或隱匿特定犯罪所得之本質、來源、去向、所在、所有
    權、處分權或其他權益者。
三、收受、持有或使用他人之特定犯罪所得。
洗錢防制法第14條第1項
有第二條各款所列洗錢行為者，處 7 年以下有期徒刑，併科新
臺幣 5 百萬元以下罰金。